【裁判字號】    98,交上訴,74
【裁判日期】    981123
【裁判案由】    公共危險等
【裁判全文】
臺灣高等法院高雄分院刑事判決        98年度交上訴字第74號
上  訴  人
即  被  告  乙○○
上列上訴人因被告公共危險等案件，不服臺灣屏東地方法院98年
度交訴字第27號中華民國98年8 月11日第一審判決（起訴案號：
臺灣屏東地方法院檢察署98年度偵字第20號），提起上訴，本院
判決如下：
    主  文
上訴駁回。
    事  實
一、乙○○前因偽造文書案件，經臺灣屏東地方法院以97年度簡
    字第973 號判決處有期徒刑6 月，為有期徒刑3 月確定，於
    民國97年10月16日易科罰金執行完畢。於97年11月23日17時
    許，騎乘車號IVL-543 號重型機車，自屏東縣屏東市○○路
    736 號前南向北之車道路邊起駛，欲迴車進入同路段北向南
    之車道行駛時，明知汽車起駛前應注意前後左右有無車輛，
    並應讓行進中之車輛優先通行，且於劃有分向限制線之路段
    ，不得迴車，竟疏未注意而於該劃有雙黃實線之分向限制線
    之路段迴車，致其機車撞擊騎乘車號OWH-213 號重型機車、
    沿同路段南向北行駛之甲○○，使甲○○人車倒地，受有右
    肩、右髖多處挫擦傷併內縮肌腱拉傷等傷害（過失傷害部分
    經甲○○撤回告訴，原審法院為不受理判決確定）；詎乙○
    ○於肇事致人受傷後，竟未停車察看，且未為必要之救護或
    適當處置，隨即騎乘機車逃離現場。嗣經目擊民眾記下乙○
    ○之機車車號報警處理，循線通知乙○○到案說明，始悉上
    情。
二、案經屏東縣政府警察局屏東分局報告臺灣屏東地方法院檢察
    署檢察官偵查起訴。
    理  由
一、證據能力部分：
  (一)按被告以外之人於審判外之言詞或書面陳述，除法律有規定
    者外，不得作為證據；惟被告以外之人於偵查中向檢察官所
    為之陳述，除顯有不可信之情況者外，得為證據，刑事訴訟
    法第159 條第1 項、第159 條之1 第2 項分別定有明文。查
    證人郭宸豪於偵查中向檢察官所為之陳述，業經依法具結，
    並無證據可證明其供述有顯不可信之情況，其復於本院審理
    中出庭接受被告行使反對詰問權，自得為證據。
  (二)次按被告以外之人於審判外之陳述，雖不符刑事訴訟法第15
    9 條之1 至第159 條之4 之規定，而經當事人於審判程序同
    意作為證據，法院審酌該言詞陳述或書面陳述作成時之情況
    ，認為適當者，亦得為證據，刑事訴訟法第159 條之5 第1
    項定有明文。查本件由屏東縣政府警察局屏東分局警員翁文
    彥、小隊長雷夏生共同製作之道路交通事故現場圖及道路交
    通事故調查報告表(一)(二)，財團法人屏東基督教醫院開立之診
    斷證明書，均經檢察官及被告於本院準備程序時同意有證據
    能力，本院認該等具有傳聞證據性質之證據，並無任何違法
    取證或證明力明顯過低之瑕疵，以之作為證據使用係屬適當
    ，亦有證據能力。
二、認定犯罪事實之證據及理由：
    訊據上訴人即被告乙○○固坦承其曾於前揭時間騎乘車號IV
    L-543 號重型機車行經前揭地點之事實，惟矢口否認有何肇
    事逃逸之犯行，辯稱：當時對方機車沒有倒下，伊不知道發
    生車禍云云。經查：
  (一)被告騎乘車號IVL-543 號重型機車於前揭時、地過失肇事致
    甲○○受傷之事實，除經證人即目擊者郭宸豪於偵訊及原審
    審理中、證人即告訴人甲○○於原審審理中結證屬實（見偵
    卷第4 、5 頁、原審卷第38至39頁、第45至46頁），另有道
    路交通事故現場圖、道路交通事故調查報告表(一)(二)、財團法
    人屏東基督教醫院診斷證明書各1 份（見警卷第8 至10頁、
    第17頁）、現場及車損照片12張（見警卷第20至25頁）可資
    佐證。
  (二)證人郭宸豪於偵訊及原審審理中結稱：當時伊與被害人（指
    甲○○，下同）同向行駛，伊減慢車速後，被害人便超越伊
    ，伊聽到很大的撞擊聲，就直接向前看，看到被害人與另一
    輛車（指被告騎乘之機車）垂直對撞，被害人被撞到後跌坐
    在地上，機車也倒地，被告則好像完全不關他的事一樣，機
    車騎著就走了，當時伊距離碰撞地點不到100 公尺等語（見
    偵卷第4 、5 頁、原審卷第38、39頁），證人甲○○亦於原
    審審理時結稱：伊與對方（指被告騎乘之機車）是很大力的
    擦撞，伊被撞到時，整個人跌坐地下，伊之機車也立刻倒地
    ，但對方沒有倒地，很快就離開了等語（見原審卷第45至46
    頁）；另佐以事故發生後所攝之現場及車損照片，可見證人
    甲○○騎乘之車號OWH-213 重型機車於右前方之車殼破損，
    並碎裂散落於地（見偵卷第21頁至25頁照片編號4 、5 、7
    、10），被告騎乘之車號IVL-543 號重型機車於左前方相近
    高度之車殼則有刮痕（見偵卷第第24頁至25頁照片編號9 、
    11），顯見被告騎乘之機車與證人甲○○騎乘之機車，於前
    揭時、地所發生之碰撞非屬輕微，證人甲○○騎乘之機車倒
    地後之聲響亦甚為巨大，以前揭道路交通事故調查報告表(一)
    所示，事發當時天候晴、日間自然光線、柏油路面乾燥無缺
    陷且無障礙物、視距良好，則被告對此近距離之碰撞豈能全
    然無視，對碰撞所生之震動又豈有毫無所感之理？俱徵被告
    於事發之際已知悉其與告訴人擦撞肇事，其辯稱不知道發生
    車禍乙節，殊無可採。從而被告於肇事後已有自己為肇事者
    之認識，對於被害人可能因事故而傷亡亦得預見，卻未下車
    探視被害人，亦未留於現場協力處理後續事宜，即逕行離開
    現場，其主觀上有肇事致人傷亡後逃逸之犯意，客觀上則有
    肇事逃逸之犯行，至為顯然。綜上各述，本件事證明確，被
    告犯行洵堪認定，應依法論科。
三、維持原判之理由：
    核被告所為，係犯刑法第185 條之4 之肇事致人受傷而逃逸
    罪。被告有如犯罪事實項下所載之前科紀錄，有臺灣高等法
    院被告前案紀錄表1 份附卷可稽，其於徒刑執行完畢後5 年
    內，故意再犯本案有期徒刑以上之罪，為累犯，應依刑法第
    47條第1 項規定，加重其刑。原審基此而適用刑法第185 條
    之4 、第47條第1 項之規定，並審酌被告輕忽交通公共安全
    ，並影響車禍之調查及被害人求償權行使之情節、被害人受
    傷之程度，兼衡被告已與被害人成立調解，經告訴人具狀撤
    回其告訴，有撤回告訴狀1 紙附卷可參（見原審卷第21頁）
    已賠償損失及其犯後仍否認犯行等及其他一切情狀，量處有
    期徒刑7 月。其認定事實、適用法律及量處刑期均無不當。
    被告上訴意旨仍執前詞否認犯罪，據以指摘原判決，為無理
    由，應予駁回。
據上論斷，應依刑事訴訟法第368條，判決如主文。
本案經檢察官鄭銘謙到庭執行職務。
中    華    民    國    98    年    11    月    23    日
              刑事第六庭    審判長法  官  王憲義
                                  法  官  邱永貴
                                  法  官  簡志瑩
以上正本證明與原本無異。
如不服本判決應於收受本判決後10日內向本院提出上訴書狀，其
未敘述上訴理由者，並得於提起上訴後10日內向本院補提理由書
狀（均須按他造當事人之人數附繕本）「切勿逕送上級法院」。
中    華    民    國    98    年    11    月    23    日
                                  書記官  吳新貞
附錄本判決論罪科刑法條：
中華民國刑法第185條之4
駕駛動力交通工具肇事，致人死傷而逃逸者，處 6 月以上 5 年
以下有期徒刑。


司法院資訊處製作；財團法人民間司法改革基金會備份。
